【裁判字號】    92,交聲,1492
【裁判日期】    921020
【裁判案由】    交管條例聲異
【裁判全文】
臺灣板橋地方法院交通事件裁定                  九十二年度交聲字第一四九二號
    原處分機關  交通部公路總局臺北區監理所
    異  議  人  甲○○
    即受處分人
右列異議人即受處分人因違反道路交通管理處罰條例案件，對於交通部公路總局臺北
區監理所於民國九十二年八月二十五日所為之處分（原處分案號：北監自裁字裁四０
─ＺＢ0000000號），聲明異議，本院裁定如左：
    主  文
異議駁回。
    理  由
一、異議意旨略以：異議人即受處分人甲○○主張伊民國八十四年即居住臺北縣永和
    市○○路一０五巷二號五樓，因戶籍一直設在板橋市○○路○段八十一巷三十九
    號二樓，只有固定時間才會回去查看信箱，且監理所所寄汽車燃料與牌照稅單都
    是寄到通訊住處。違規是該罰，然罰單信件無法投遞，在不知情的情況下如何去
    繳納罰款，而本案竟處最高裁罰，異議人不服云云。原處分機關略以：執勤員警
    於九十年五月六日十一時三十分，在國道一號公路北上一四二公里處，查獲車號
    Ｋ九－四九五七號自小客車因「速限９０公里時速１０６公里」違規，遂逕行舉
    發等語。
二、按汽車行駛高速公路應依速限標誌指示；又汽車行駛於高速公路而不遵管制之規
    定者，處汽車駕駛人新臺幣（下同）三千元以上六千元以下罰鍰，並計違規點數
    一點；高速公路交通管制規則第五條第一項前段、道路交通管理處罰條例第三十
    三條、第六十三條第一項分別定有明文。次按，對於違反道路交通管理處罰條例
    之行為，逕行舉發者，應按已查明之資料填註車牌號碼、車輛種類、車主姓名或
    名稱及地址，並於通知單上方空白處加註逕行舉發之文字後，由舉發機關送達被
    通知人；汽車所有人名稱、地址等如有變更，均應向公路監理機關辦理登記；處
    理違反道路交通管理事件，有關文書送達之程序，依行政程序法送達之規定；送
    達，有不能：１、向應受送達人之住居所、事務所或營業所為之，２、如不獲會
    晤，得將文書付與有辨別事理能力之同居人、受雇人或應送達處所之接收郵件人
    員之情形者，得將文書寄存送達地之地方自治或警察機關，並作送達通知書兩份
    ，一份黏貼於應受送達人住居所、事務所、營業所或其就業處所門首，另一份交
    由鄰居轉交或置於該送達處所信箱或其他適當位置，以為送達。前項情形，由郵
    政機關為送達者，得將文書寄存於送達地之郵政機關。寄存機關自收受寄存文書
    之日起，應保存三個月；違反道路交通管理事件統一裁罰標準及處理細則第十一
    條第一項第三款、第五條、道路交通安全規則第二十三條第一項、行政程序法第
    七十四條亦分別定有明文。
三、經查，本件受處分人即異議人甲○○所有之車號Ｋ九─四九五七號自小客車於九
    十年五月六日十一時三十分許，行經國道一號北上一四二公里處因行車速度一０
    六公里，限速九十公里，超速十六公里之違規事實，經內政部警政署國道公路警
    察局第二警察隊舉發，有內政部警政署國道公路警察局公警局交字第ＺＢ000
    0000號舉發違反道路交通管理事件通知單影本及採證照片影本附卷可稽，其
    違規事實堪以認定。本件違規舉發通知單，確經舉發單位以掛號郵寄至異議人之
    車籍地址亦即台北縣板橋市○○路○段八十一巷號三十九之一號，然異議人並未
    向行政機關陳明其所變更其送達之處所，其後該違規舉發通知單因「招領逾期」
    而遭郵務機關退回，此有本件違規舉發通知單掛號郵寄因「招領逾期」退回郵件
    信封在卷可證，又異議人自承其於民國八十四年即居住臺北縣永和市○○路一０
    五巷二號五樓，只有固定時間回去戶籍地查看信箱等語，此有聲明異議狀可稽，
    足認異議人並未實際居住在戶籍地，以致無法將文書交付本人，故已經符合寄存
    送達之要件，復寄存送達因「逾期」之事由，遭郵務機關將舉發單退回舉發機關
    ，此有本件違規舉發通知單寄存送達因「寄存逾期」退回郵件信封附卷可參；按
    舉發單位依異議人登記之車籍地址掛號送達該通知單既然無誤，則核諸舉發單位
    上開送達程序，依法即無不合，要屬已合法送達於異議人。異議人雖以前開情詞
    置辯，惟汽車所有人地址如有變更，即應向公路監理機關辦理登記，是異議人所
    有之上開設址既未曾辦理變更，則原舉發機關依首揭規定，以查得之所登記車主
    地址而郵寄掛號送達與寄存送達，其程序即無不合。故本件違規舉發通知單自屬
    已合法送達於異議人，異議人因自己未依規定，怠於向公路監理機關陳明得以送
    達之地址，致使上開舉發通知單無從收受送達，乃係可歸咎於己，自難藉以歸責
    處分機關依法裁罰之不當，異議人所辯未合法接獲本件違規舉發通知單云云，尚
    非可採。綜上，本件違規事證明確，異議人之違規行為，堪以認定。
四、從而，原處分機關依據上開法條規定，並審酌異議人違規情節輕重，裁處罰鍰新
    臺幣六千元整，並記違規點數一點，無何違誤，量罰亦甚妥適，應予維持，本件
    異議為無理由，應予駁回。
五、據上論斷，應依道路交通案件處理辦法第十九條，裁定如主文。
中      華      民      國      九十二      年      十    月    二十    日
                              臺灣板橋地方法院交通法庭
                                      法  官    連育群
右正本證明與原本無異。
如不服本裁定應於送達後五日內向本院提出抗告狀。
                                      書記官    蘇宥維
中      華      民      國      九十二      年      十    月    二十    日


司法院資訊處製作；財團法人民間司法改革基金會備份。
